臺灣苗栗地方法院刑事判決
110年度簡上字第36號
上  訴  人  
即  被  告  廖雅玲


上列上訴人即被告因誹謗案件，不服本院民國110年3月15日110
年度苗簡字第203號第一審簡易判決（聲請簡易判決處刑案號：1
10年度偵字第297號），提起上訴，本院管轄之第二審合議庭判
決如下：
    主    文
原判決撤銷。
廖雅玲犯散布文字誹謗罪，處拘役參拾日，如易科罰金，以新臺
幣壹仟元折算壹日。
    犯罪事實
一、廖雅玲因罹有妄想型思覺失調症，致其辨識行為違法及依其
    辨識而行為之能力顯著降低，其與在苗栗縣○○市○○○路000號
    經營嘉德檳榔攤之前雇主羅月敏間因有勞資糾紛，竟意圖散
    布於眾，基於誹謗之犯意，於民國109年11月7日某時許，在
    苗栗縣○○市○○路000號為恭醫療財團法人為恭紀念醫院（下
    稱為恭醫院）內（自109年10月8日起至12月7日止間住院，
    聲請簡易判決處刑意旨誤載為苗栗縣○○市○○里0鄰○○○村00號
    住處內），以不詳設備連結網際網路後，以帳號「雅玲廖」
    登入Facebook社群網站，在「竹南頭份職缺」群組內公開張
    貼：「苗栗縣○○市○○○路000號……加的檳榔攤……老闆娘如羅月
    明……你們根本就是詐騙集團的……老闆娘去年6月15號，阿迪
    亞車子去運毒……當初你們怎麼吸毒的我都已經報上去警方了
    你們小心一點」，而散播指稱羅月敏從事詐騙集團、運毒、
    吸毒之文字，足以貶損羅月敏之名譽及社會評價。
二、案經羅月敏訴由苗栗縣警察局頭份分局報告臺灣苗栗地方檢
    察署檢察官偵查起訴。
    理    由
壹、證據能力部分
一、被告以外之人於審判外之言詞或書面陳述，除法律有規定者
    外，不得作為證據；被告以外之人於審判外之陳述，雖不符
    刑事訴訟法第159條之1至第159條之4之規定，而經當事人於
    審判程序同意作為證據，法院審酌該言詞陳述或書面陳述作
    成時之情況，認為適當者，亦得為證據，刑事訴訟法第159
    條第1項、第159條之5第1項分別定有明文。查本案所引被告
    以外之人於審判外之供述，經上訴人即被告廖雅玲（下稱被
    告）表示同意作為證據（見本院卷第85頁），本院審酌該等
    陳述無證明力明顯過低之情事，且依製作時之情況，尚無違
    法不當之瑕疵，認作為證據應屬適當，是得為證據。
二、被告所為不利於己之供述，無出於強暴、脅迫、利誘、詐欺
    、疲勞訊問、違法羈押或其他不正之方法，亦非違反法定障
    礙事由經過期間不得訊問或告知義務規定而為，依刑事訴訟
    法第156條第1項、第158條之2規定，應有證據能力。
三、本案所引非供述證據，無違反法定程序而取得之情形，依刑
    事訴訟法第158條之4反面規定，得為證據。
貳、認定犯罪事實所憑證據及其理由
　　訊據被告對上開犯罪事實於審理中坦承不諱（見本院卷第12
    6頁），核與證人即告訴人羅月敏於警詢及偵訊中證述之情
    節大致相符（見臺灣苗栗地方檢察署110年度偵字第297號卷
    ，下稱偵卷，第13頁至第16頁、第58頁反面），並有苗栗縣
    頭份市調解委員會調解通知書（案由：被告與告訴人間勞資
    糾紛）、本院勞動法庭調解程序通知書、衛生福利部中央健
    康保險署保險對象住診申報紀錄明細表、貼文截圖在卷可稽
    （見偵卷第17頁；本院卷第27頁至第30頁、第55頁至第56頁
    ）。足認被告之自白與事實相符，堪以採信。本案事證明確
    ，被告犯行洵堪認定，應予依法論科。
參、論罪科刑
一、核被告所為，係犯刑法第310條第2項之散布文字誹謗罪。
二、行為時因精神障礙或其他心智缺陷，致其辨識行為違法或依
    其辨識而行為之能力，顯著減低者，得減輕其刑，刑法第19
    條第2項定有明文。查被告經本院送為恭醫院鑑定結果認：
    「臨床診斷：妄想型思覺失調症。分析說明及司法評估：個
    案〈即被告〉患有思覺失調症多年，雖有接受治療，但出院後
    服藥不規則，案發時個案情緒不穩，被害妄想及聽幻覺持續
    存在，在109年10月8日至同年12月17日期間接受住院治療，
    因此個案在案發時之精神狀況為辨識其行為違法及依其辨識
    而行為之能力顯著降低之程度」乙節，有該院110年9月28日
    為恭醫字第1100000496號函暨精神醫療中心司法鑑定報告書
    在卷可稽（見本院卷第95頁至第105頁）。本院審酌鑑定機
    關已考量被告病史、精神檢查、心理測驗等為綜合研判，且
    有為恭醫院乙種診斷證明書、衛生福利部中央健康保險署保
    險對象門診、住診申報紀錄明細表、被告歷年精神科病歷資
    料在卷可稽（見本院卷第23頁、第49頁至第56頁；病歷卷）
    ，堪認上開鑑定結果具相當論據，應屬可採。是被告於本案
    行為時，確有因妄想型思覺失調症，致其辨識行為違法及依
    其辨識而行為之能力顯著降低之情事，應依刑法第19條第2
    項規定減輕其刑。
三、原審認被告犯散布文字誹謗罪之事證明確，予以論罪科刑，
    固非無見，惟查：被告於本院審理中坦承犯行，原審未及審
    酌，量刑基礎已有變更，稍有未洽。又被告於本案行為時，
    因罹有妄想型思覺失調症，致其辨識行為違法及依其辨識而
    行為之能力顯著降低之情形，得依刑法第19條第2項規定減
    輕其刑，業如前述，原審漏未審酌，尚有未合。是被告以其
    罹有妄想型思覺失調症為由提起上訴，請求更為無罪或免刑
    之判決等語（見本院卷第15頁至第19頁、第121頁至第122頁
    ），固無理由，惟原審判決既有上開瑕疵可指，自屬無可維
    持，應由本院予以撤銷改判。
四、爰以行為人之責任為基礎，審酌被告率爾於社群網站上散布
    詆毀告訴人名譽之文字，實屬可議，兼衡犯罪之動機、目的
    、手段、情節，及坦承犯行之態度，暨自承高中畢業之智識
    程度、無業之生活狀況，與告訴人之意見等一切情狀（見本
    院卷第127頁至第128頁），量處如主文所示之刑，並諭知易
    科罰金之折算標準，以示懲儆。
據上論斷，應依刑事訴訟法第455條之1第1項、第3項、第369條
第1項前段、第364條、第299條第1項前段，刑法第310條第2項、
第19條第2項、第41條第1項前段、刑法施行法第1條之1第1項，
判決如主文。
本案經檢察官黃棋安聲請以簡易判決處刑，檢察官蕭慶賢到庭執
行職務。
中　　華　　民　　國　　110 　年　　11　　月　　17　　日
                  刑事第二庭  審判長  法  官  林卉聆
                                      法  官  林信宇
                                      法  官  魏正杰
以上正本證明與原本無異。
不得上訴。
                                      書記官  巫  穎
中　　華　　民　　國　　110 　年　　11　　月　　17　　日
附錄論罪科刑法條全文：
中華民國刑法第310 條
意圖散布於眾，而指摘或傳述足以毀損他人名譽之事者，為誹謗
罪，處1年以下有期徒刑、拘役或1萬5千元以下罰金。
散布文字、圖畫犯前項之罪者，處2年以下有期徒刑、拘役或3萬
元以下罰金。
對於所誹謗之事，能證明其為真實者，不罰。但涉於私德而與公
共利益無關者，不在此限。